臺北高等行政法院判決
　　　　　　　　　　　　　　　　　　 95年度再字第00107號
再審原告　甲○○
再審被告　財政部臺北市國稅局
代 表 人　許虞哲(局長)
上列當事人間因綜合所得稅事件，再審原告對於最高行政法院95
年8 月10日95年度判字第1273號判決提起再審之訴，本院判決如
下：
　　主  文
再審之訴駁回。
再審訴訟費用由再審原告負擔。
　　事  實
一、事實概要：再審原告89年度綜合所得稅結算申報，短漏報其
    本人、配偶徐蔡富美及受扶養親屬徐媺媺之營利、薪資及退
    職所得計新臺幣（下同）2,404,672 元，案經再審被告查獲
    ，乃併課其綜合所得稅，核定綜合所得總額為3,320,090 元
    ，淨額為2,758,539 元，並按短漏稅額318,256 元，處0.2
    倍罰鍰63,600元。再審原告申請復查結果，經再審被告准予
    追認捐贈扣除額13,250元，變更核定綜合所得淨額2,745,28
    9 元，並核減罰鍰800 元，變更罰鍰為62,800元外，其餘部
    分未准變更，再審原告循序提起行政訴訟，經本院92年度訴
    字第5534號判決撤銷訴願決定及原處分關於短漏報退職所得
    所處罰鍰部分，並駁回原告其餘之訴。再審原告就遭駁回部
    分提起上訴，經最高行政法院95年度判字第1273號判決（下
    稱原確定判決）：「原判決關於罰鍰及該訴訟費用部分均廢
    棄，廢棄部分訴願決定及原處分均撤銷，其餘上訴駁回。」
    而確定在案。再審原告以原確定判決有行政訴訟法第273 條
    第1 項第13、14款及第274 條之情形，而提起本件再審之訴
    。（再審原告主張前開確定判決有行政訴訟法第273 條第1
    項第1 款適用法規顯有錯誤情形，另為裁定移送最高行政法
    院處理）。
二、兩造聲明：
　　(一)原告聲明：
      1.原確定判決，除第1項外 ，其餘之確定判決均廢棄。
      2.再審原告退職所得及加發具有退職所得性質之給予，應
        依財政部函令，全數併入一次領取之退職所得中，再依
        所得稅法第14條第1項第9類第10款之規定計算所得額。
      3.再審原告申報營利所得部分，應依稅捐稽徵法核實辦理
        。
      4.訴願決定及原處分均撤銷。
　　(二)被告聲明：駁回原告之訴。
三、兩造之爭點：原確定判決有無行政訴訟法第273 條第1 項第
                13、14款之再審事由。
　　(一)原告主張之理由：
      1.按財政部89年2 月2 日台財稅第0000000000號函主旨：
        事業、團體及組織員工退職時，除領取一次或分期退職
        所得外，乃領取該事業、團體及組織基於退職員工在職
        期間之辛勞與貢獻等因素之考量，所加發之款項，核屬
        所得稅法第14條第1 項第9 類規定之退職所得，應依法
        課徵所得稅及財政部89年2 月2 日台財稅第0000000000
        號函暨財政部91年1 月4 日台財稅字第0900457847號令
        主旨：個人於退職時，除領取一次或分期退職所得外，
        乃領取一次加發具有退職所得性質之其他各項給與，有
        關所得稅法第14條第1 項第9 類規定，退職所得之計算
        ，應依說明二辦理。說明二：前開退職所得之計算方式
        如下：(一)一次領取退職所得，乃於退職時領取一次加發
        之各項給與者，該一次加發各項給與，應全數併入一次
        領取之退職所得中，依所得稅法第14條第1 項第9 類第
        一款規定計算所得額。(二)分期領取…。等函令觀之，財
        政部對退職所得課征所得稅額計算方式規定甚明。再審
        原告即依上開財政部函令，將退職所得全部款項：包括
        原單位之退職金與在職期間有因果關係而領取具有退職
        性質之加發款項，全數一併依財政部函令計算所得額，
        申報於當年綜合所得稅中，是依法辦理。再審被告對前
        述應全數合併計算之款項，分開計算所得額，顯然違背
        財政部法令。
      2.再審原告不服前審判決（鈞院92年度訴字第05534 號判
        決），而提起上訴時，於該上訴狀中，對上開財政部函
        令已要求主張為有利判決，但原審判決（最高行政法院
        95年判字第01273 號判決）漏未斟酌而遽為裁判顯有違
        誤。查上開財政部函令確有足以影響判決基礎的重要證
        物，並認為如經斟酌有利於再審原告，爰依行政訴訟法
        第273 條第1 項第13款、14款及第274 條提起再審之訴
        。
　　(二)被告主張之理由：
      1.按行政訴訟法第273 條第1 項第13款所謂當事人發現未
        經斟酌之證物，係指前訴訟程序事實審之言詞辯論終結
        前已存在之證物，因當事人不知有此，致未經斟酌，現
        始知之者而言。若在前訴訟程序事實審言詞辯論終結前
        ，尚未存在之證物，本無所謂發見，自不得以之為再審
        理由；同條項第14款所謂原判決就足以影響於判決之重
        要證物漏未斟酌者，係指在前程序已經提出之證物，原
        判決未為調查，或未就其調查之結果予以判斷，且該證
        據確足以影響判決之結果者而言，若原判決業於理由中
        說明其為不必要之證據，或不能為聲請人之利益採用者
        ，則屬已加以斟酌。
      2.本件再審原告不服原確定判決，提起再審之訴，關於其
        以原判決有行政訴訟法第273 條第1 項第13款及第14款
        之再審事由部分，其理由係謂：原判決駁回部分再審原
        告主張系爭退職所得應依照財政部89年2 月2 日台財稅
        第0000000000號、台財稅第0000000000號及91年1 月4
        日台財稅字第0900457847號函釋規定合併計算云云，審
        酌所提事由，皆與再審原告提起上訴之理由無異，惟前
        揭事由，業經鈞院認屬為無理由，駁回其訴，再審原告
        復就系爭理由提起再審之訴，徵諸前揭行政訴訟法規定
        ，再審原告之訴，要難謂適法。
      3.復按，免稅退職所得之計算係以個人歷次領取退職金之
        退職年資分計，而非以所得人職業生涯之所有工作年資
        為退職年資，作為核計標準，此觀諸所得稅法第14條第
        1 項第9 類退職所得之規定自明，是如所領取之退職所
        得分由不同單位給付，該退職年資應分別按所得人之在
        職年資核計，方符所得稅法之精神。經查，再審原告原
        任職臺北航空貨運站，其於89年1 月16日因該航空貨運
        站裁撤而離職，並結算年資，一次領取退職金3,444,22
        0 元，再審原告續於同日至華儲公司履職，復於89年2
        月16日辦理退職，該公司乃給付再審原告退職金2,715,
        635 元，並依再審原告退職年資半年、核計免稅退職金
        額為112,500 元，應稅退職所得為2,603,135 元，此有
        華儲公司92年1 月7 日2003PZ/HZ00047A 號函附卷可稽
        ，足堪信實。是再審原告於華儲公司退職時自該公司取
        得之退職金，其退職年資即無與前一工作之年資合計之
        可能，原核定按其退職時之服務年資一個月（未滿六個
        月，以半年計），核計再審原告免稅退職金額為112,50
        0 元，應稅退職所得為2,603,135 元，此於原判決論述
        甚明，再審原告對之再事爭執，至多僅能視為法律上見
        解之歧異，要難謂為適用法規錯誤，而據為再審之理由
        ，再審原告上開主張，亦非可採。
    理  由
一、按「有左列各款情形之一者，得以再審之訴對於確定終局判
    決聲明不服。但當事人已依上訴主張其事由或知其事由而不
    為主張者，不在此限：…一三、當事人發見未經斟酌之證物
    或得使用之該證物者。但以如經斟酌可受較有利益之裁判者
    為限。一四、原判決就足以影響於判決之重要證物漏未斟酌
    者。」「為判決基礎之裁判，如有前條所定之情形，得據以
    對該裁判提起再審之訴。」行政訴訟法第273 條第1 項第13
    款、第14款及第274 條分別定有明文。又再審之訴顯無再審
    理由者，得不經言詞辯論，以判決駁回之，亦為同法第278
    條第2 項所明定。
二、本件再審原告再審意旨略以：依財政部89年2 月2 日台財稅
    第0000000000、0000000000號及91年1 月4 日台財稅字第09
    00457847號函釋規定，再審原告將退職所得全部款項依上開
    財政部函令計算所得額，並無不合，再審被告對前述應全數
    合併計算之款項，分開計算所得額，顯然違背財政部法令。
    再審原告於上訴中，已對上開財政部函令要求主張為有利判
    決，但原確定判決漏未斟酌上開確有足以影響判決基礎之重
    要證物，並認為如經斟酌有利於再審原告，爰依行政訴訟法
    第273 條第1 項第13款、14款及第274 條提起再審之訴等語
    。
三、惟按，行政訴訟法第273 條第1 項第13款所謂「當事人發見
    未經斟酌之證物或得使用該證物者，」係指該證物在前訴訟
    程序時業已存在，而為當事人所不知或不能使用，今始知悉
    或得予利用者而言，且須以經斟酌可受較有利益之裁判者為
    限，如已於前訴訟程序提出主張，而為原判決所不採者，即
    非此之所謂未經斟酌之證物；而第14款所謂「原判決就足以
    影響於判決之重要證物漏未斟酌者」，係指足以影響於判決
    之重要證物漏未斟酌而言，且須以經斟酌可受較有利益之裁
    判者為限，如該證物業經原判決斟酌，自無漏未斟酌之情事
    ，縱未經採納，核屬證據取捨問題，亦不得據為再審之理由
    。
四、經查，原確定判決已敘明：「原判決關於上訴人漏報所得之
    事實及退職所得之計算，以及上訴人在原審之主張如何不足
    採等事項均已詳為論斷。又附於原處分卷之華儲公司92年1
    月7 日函載明，上訴人先前於臺北航空貨運站年資已結清，
    並一次領取退職所得，故華儲公司辦理辦理退職時，有關退
    職服務年資之計算，依法以任職華儲公司之實際服務年資（
    半年）為準，並依所得稅法第14條第1 項第9 類規定計算免
    稅額為112,500 元，故扣繳憑單之給付總額已依法扣除定額
    免稅部分，則上訴人主張將已結清之年資，復一併計算乙節
    ，尚不足採。是原判決…所適用之法規與該案應適用之現行
    法規並無違背，與解釋判例，亦無牴觸，並無所謂原判決此
    部分有違背法令之情形；又證據之取捨與當事人所希冀者不
    同，致其事實之認定亦異於該當事人之主張者，不得謂為原
    判決此部分有違背法令之情形。上訴人對於業經原判決此部
    分詳予論述不採之事由再予爭執，核屬法律上見解之歧異，
    要難謂為原判決此部分有違背法令之情形。」經核已斟酌再
    審原告據以為再審理由之前開財政部函令，而將其得心證之
    理由詳細記載於判決書，再審原告指稱前開確定判決就足以
    影響於判決之前開事證漏未斟酌，且如經斟酌可受較有利之
    裁判云云，均非可採。
五、綜上所述，再審原告主張依行政訴訟法第273條第1項第13款
    、第14款及第274 條規定提起本件再審之訴，依其起訴主張
    之事實，顯難認有再審理由，爰不經言詞辯論，逕以判決駁
    回。
據上論結，本件再審之訴為無理由，爰依行政訴訟法第278 條第
2項、第98條第3 項前段，判決如主文。
中　　華　　民　　國　　96　　年　 　5　　月　　4　　 日
                        第二庭審判長法  官　徐瑞晃
                                    法  官　陳金圍
                                    法  官　蕭惠芳
上為正本係照原本作成。
如不服本判決，應於送達後20日內，向本院提出上訴狀並表明上
訴理由，如於本判決宣示後送達前提起上訴者，應於判決送達後
20日內補提上訴理由書（須按他造人數附繕本）。
中　　華　　民　　國　　96　　年　 　5　　月　　4　　 日
          　　　　　　      　　　　書記官  李淑貞
